臺灣臺南地方法院刑事裁定　　　　　　　99年度聲判字第47號
聲　請　人　立朗科技股份有限公司
法定代理人　黃健生
訴訟代理人　洪仁杰律師
被　　　告　施喬斌
　　　　　　張耿豪
　　　　　　許家禎
上列聲請人因告訴被告等人涉嫌竊盜等案件，不服臺灣高等法院
臺南分院檢察署檢察長駁回再議之處分（九十九年上聲議字第一
一二二號），聲請交付審判，本院裁定如下：
    主    文
聲請駁回。
    理    由
一、聲請交付審判意旨略以：被告許家禎、張耿豪、施喬斌前為
    址設臺南市臺南科學工業園區○○○路一六號告訴人立朗科
    技股份有限公司（下稱立朗公司）所聘僱之員工，被告許家
    禎為業務協理，於民國九十四年八月十二日離職；被告張耿
    豪為工程部資深經理，於九十四年十一月下旬離職；被告施
    喬斌為廠務主管兼產品經理，於九十四年十二月五日離職。
    渠等共同意圖為自己不法所有之概括犯意聯絡，於離職前共
    同竊取告訴人所生產用於製造「GPS藍芽全球衛星定位系統
    接收器」之電路圖及其相關之電腦資料及業務資料後，由被
    告許家禎、施喬斌等於九十五年間另籌組址設臺南市○區○
    ○路一段二五六號五樓之五之「鉌鑫科技貿易股份有限公司
    」（下稱鉌鑫公司），將以前揭電線路圖製作PCB電路板，
    用以大量製造與告訴人相同之產品，並在產品內附錄與告訴
    人相同之使用說明書對外銷售藉以牟取暴利。嗣經警據報，
    於九十五年六月七日持本院核發之搜索票至鉌鑫公司、博新
    公司搜索，分別扣得如附表一、二所示之物，而查獲上情，
    因認被告等涉有竊盜、侵占、妨害電腦使用等罪嫌云云，而
    向臺灣臺南地方法院檢察署檢察官提出告訴，經該檢察署檢
    察官以九十九年度偵字第一二六００號為不起訴處分後，聲
    請人不服，聲請再議亦經臺灣高等法院臺南分院檢察署檢察
    長認再議為無理由而以九十九年度上聲議字第一一二二號駁
    回再議。惟原處分確有違法不當之處，因向本院聲請交付審
    判云云。
二、按聲請人不服上級法院檢察署檢察長或檢察總長認再議為無
    理由而駁回之處分者，得於接受處分書後十日內委任律師提
    出理由狀，向該管第一審法院聲請交付審判。法院認為交付
    審判之聲請不合法或無理由者，應駁回之。刑事訴訟法第二
    百五十八條之一、第二百五十八條之三第二項前段，分別定
    有明文。另按新修正刑事訴訟法第二百五十八條之一規定聲
    請人得向法院聲請交付審判，係新增對於「檢察官不起訴或
    緩起訴裁量權」制衡之一種外部監督機制，法院僅就檢察官
    所為不起訴或緩起訴之處分是否正確加以審查，以防止檢察
    機關濫權，依此立法精神，同法第二百五十八條之三第三項
    規定法院審查聲請交付審判案件時「得為必要之調查」，其
    調查證據之範圍，自應以偵查中曾顯現之證據為限；而同法
    第二百六十條對於不起訴處分已確定或緩起訴處分期滿未經
    撤銷者得再行起訴之規定，其立法理由說明該條所謂不起訴
    處分已確定者，包括「聲請法院交付審判復經駁回者」之情
    形在內，是前述「得為必要之調查」，其調查證據範圍，更
    應以偵查中曾顯現之證據為限，不得就聲請人新提出之證據
    再為調查，亦不得蒐集偵查卷以外之證據，否則，將與刑事
    訴訟法第二百六十條之再行起訴規定，混淆不清，亦將使法
    院兼任檢察官而有回復「糾問制度」之虞；且法院裁定交付
    審判，即如同檢察官提起公訴使案件進入審判程序，是法院
    裁定交付審判之前提，必須偵查卷內所存證據已符合刑事訴
    訟法第二百五十一條第一項規定「足認被告有犯罪嫌疑」檢
    察官應提起公訴之情形，亦即該案件已經跨越起訴門檻，否
    則，縱或法院對於檢察官所認定之基礎事實有不同判斷，但
    如該案件仍須另行蒐證偵查始能判斷應否交付審判者，因交
    付審判審查制度並無如同再議救濟制度得為發回原檢察官續
    行偵查之設計，法院仍應依同法第二百五十八條之三第二項
    前段規定，以聲請無理由裁定駁回，合先敘明。
三、臺灣臺南地方法院檢察署九十九年度偵字第一二六００號處
    分書係以：(一)被告許家禎部分：查被告許家禎之電腦，固然
    有立朗公司有關業務方面之資料，此據被告許家禎供認不諱
    ，核與告訴人之代表人黃健生指訴情節相符，並有扣案許家
    禎之電腦、搜索扣押當日錄影光碟在卷可查，應認為真。雖
    告訴人之代表人黃健生否認被告許家禎會有業務作不完，東
    西要拷貝回家作之情形，然其並不否認被告許家禎得以電子
    郵件與客戶聯絡。另查，告訴人之代表人黃健生，並非職司
    業務工作，對於被告許家禎工作是否有作不完而帶回家作之
    情形是否清楚，令人生疑；反之，被告許家禎所辯，其工作
    作不完，若有必要與國外客戶以電子郵件聯絡時，即會帶業
    務相關資料回家作，以避免無法將相關資料傳給國外客戶等
    語，於情理上，非無可能。又立朗公司員工於離職時，並無
    檢查個人電腦是否有公司之資料要刪除，僅確認公司的電腦
    硬體是否還在，此據證人甘建智、陳蔚平、林咸亨、楊昇翰
    證述明白，復為告訴人之代表人黃健生所不否認，縱被告許
    家禎有簽立保密協定，亦難以在被告許家禎電腦中查獲業務
    部門之相關資料，即遽斷被告許家禎有何違反保密協定之行
    為。又告訴人雖提出九十四年五月二十三日公告實施之攜帶
    私人電腦設備暨使用網路資源管理辦法中使用規範第五點有
    規定：「禁止未授權複製任何公司相關資料進入私人電腦設
    備中，帶離公司或傳播至公司外部網路。」然被告許家禎於
    九十年即進入立朗公司工作，搜索時查獲被告許家禎電腦內
    有關告訴人之電磁紀錄，依其所辯，係為回家加班而複製，
    難認係「無故」取得該電磁紀錄，且前揭要點頒佈前，被告
    許家禎所複製回家之電磁紀錄，亦難認有何違反告訴人之所
    立之規範。況告訴人公司員工可否攜帶工作回家加班？是否
    向主管報告？且主管已下班時，如何處理？原告訴人資訊工
    程師即證人林咸亨證稱：每個人的電腦資料，不論是公司或
    私人，會請他們自己留存一份備份起來，公司沒有明確規定
    不可以把東西帶出，如果研發部要提供給廠商，他們可以提
    供出去，公司網路無法防止員工攜出個人或公司資料，那時
    候沒有每個文件去規定說那個是秘密，我在立朗時，公司沒
    有規定加裝隨身碟須要申請。如果公司不讓員工使用隨身碟
    ，應該直接把電腦隨身碟功能取消，但是公司並未取消此功
    能。其他部門可以回家加班，須要報備，但沒有強制書面或
    寫簽呈，要跟主管口頭報備。如果主管離開，無人可以報備
    ，沒有規定不能帶回家，工作是延續性，如果東西沒有做完
    ，跟主管講，主管說可以就可以，沒有特別規定什麼，一般
    來說是可以等語。原告訴人稽核人員即證人胡志良則證述：
    我是九十一年底到九十四年五月在立朗工作，到我離職前，
    公司有無規定員工帶東西回家加班要跟主管報告我不知道，
    印象中沒有這樣規定，我記得人事部門USB被鎖住，但沒有
    聽過其他部門有被鎖住，可能是人事資料要保密。我偶爾一
    、兩次要加班。東西是可以帶回去，如星期五我沒做完，我
    會帶回去完成後，星期一我會帶到會議上。東西帶回家不須
    要報備。我任內沒有看到研發部門帶東西回家加班要報備。
    公司可以自由收發電子郵件，我不清楚公司怎樣規定機密不
    可寄出。離職是辦理工作上東西交接等語。原告訴人之軟體
    研發工程師蔡瑞安則證述：我加班都在公司，我不知道公司
    有規定不可把研發軟體帶出去公司。我研發出來的東西屬於
    公司所有，是否屬於機密這是公司問題。公司研發空間是開
    放的，其他員工可以看到，員工經過時，也可以看到等語。
    原告訴人之工程師即證人甘建智亦證稱：公司沒有白紙黑字
    宣導不能帶出公司，但正常不能帶出去。我們正常不會提供
    研發檔案給其他員工。以立朗公司而言，機密東西不能外流
    ，我們都有這樣的常識。但立朗公司無法擔保，因為產線的
    作業員或其他一些不相關人員都可以進去。我負責電路，原
    則上相關人員會提供給他們，如維修工程師、生產線的有關
    人士。以生產線來說，趕出貨會找支援，我們會提供電路圖
    給支援的維修人員。有權限相關部門的人才可以抓得到檔案
    。原則上公司並不禁止我們帶隨身碟，公司隨身碟是公用。
    公司有一個隨身碟，方便大家COPY資料或有人把他拿來當作
    備份等語。證人張耿豪亦證述：立朗早期沒有規定帶東西回
    去要報備，大家是生命共同體，有共同目標在努力，沒有分
    上下班或你的我的。沒有說跟誰報備，主管早下班，要跟誰
    報備等語。依前述證人等所述，告訴人對於員工是否可以攜
    帶工作所需之資料回家加班，並無特別限制，故被告許家禎
    攜帶其工作範圍所需資業務資料回家加班，實難認係無故取
    得告訴人之電磁紀錄。(二)被告張耿豪部分：查告訴人認被告
    張耿豪涉有妨害電腦使用罪嫌，不外以鉌鑫公司所生產之「
    GPS藍芽全球衛星定位系統接收器」之電路圖係由其設計為
    據，並主張被竊盜的產品，是藍芽GPS接收器1.5代到2.0代
    IC裡的軟體，係告訴人員工自己寫的，軟體程式是存在IC
    編號em78p153sn，這是1顆微處理器IC，功能是控制GPS的燈
    號及運作。惟此部分業據被告張耿豪堅詞否認，且並未於張
    耿豪電腦或住家等處，扣得其有告訴人之前揭電路圖紙本或
    電磁紀錄，告訴人以鉌鑫公司公司產品電路圖為被告張耿豪
    設計，即遽斷被告張耿豪有無故取得告訴人之電路圖，似嫌
    遽斷。又被告張耿豪辯稱電路圖係參考網路及模組的製造商
    於網路上之說明自己設計的，並提出em78P153sn之使用手冊
    及GPS模組相關資料網站連結為證，經本署檢察官命其當場
    從網路上找出其參考資料，亦確實有找出em78P153sn之相關
    資料附卷足憑。縱令被告張耿豪所設計之電路圖與告訴人之
    電路圖有部分相似，在無其他積極證據之情形下，要難遽認
    被告張耿豪有無故取得告訴人之電路圖之電磁紀錄。(三)被告
    施喬斌部分：被告施喬斌之電腦內存有告訴人之電路圖，此
    據被告施喬斌供認不諱，核與告訴人之代表人黃健生指訴情
    節相符，並有扣案施喬斌之電腦、搜索扣押當日錄影光碟在
    卷可查，應認為真。然查被告施喬斌雖為廠務主管及產品經
    理，然其於其他部門需要支援時，有出面支援，包括GPS接
    收器欲測試時，亦有幫忙處理強波器及試量產之問題，並因
    此取得電路圖紙本與工程部門人員討論，此據證人胡志良證
    述：公司有互相支援的情形，因為公司有虧損，所以遇缺不
    補，我曾經被要求去支援銷售部門，施喬斌是廠務，但是他
    有在生產線幫忙，實際內容我不知道，他是有進駐廠內去作
    ，如臺灣大哥大曾經跟我們合作一個天線，施喬斌有去幫忙
    建立天線，我沒有詳細問施喬斌的工作內容等語。證人張耿
    豪證述：當時公司分工沒有這麼細，如出一批貨，有不良產
    品時，所有會電子的人都要趕著出貨，沒有分你原本負責什
    麼工作。每個工程師都有機會幫到別人，所以會碰到電路圖
    。GPS要收到訊號，必須架設很高，該處是開放空間，很多
    人可以經過，且該段時間很多工程師在天線下試驗，所有圖
    文都在那裡，當時有管制跟無管制差不多。另外支援的修理
    產品的人要換那個文件，需要那個位置與規格，這些研發技
    術文件才有，在天線下面的中庭這些技術文件都有，要修理
    的人隨時都可以查，施喬斌沒拿到如何修理？紙張也無嚴密
    管控，並無黃健生所陳述有一堆規定。產品研發到工程生產
    量產有導入量產程序，所以有資料包括研發都會完整整理給
    產品工程師去負責產線採購，我們會拿出來作討論，施喬斌
    是產品經理一定要參與。施喬斌有幫忙，不可能他閒著沒事
    ，其他人忙得要死等語。證人郭正坤證述：施喬斌負責廠務
    ，辦公室、生產線機器設備的用電、用水維護及空調、空壓
    機這些生產線與辦公室會用到的東西，他都會去維修。生產
    線有支援研發部門用天線，因為他們在公司外面作，我們會
    去看，測量GPS訊號，當時有一支天線架設在公司樓頂，是
    施喬斌去作，我有看到，整支架設好，我不清楚他有無拿到
    GPS電路圖，但從架設天線、測試到生產線，他們都有負責
    。他有在生產線幫忙，但幫忙程度我不曉得。我們當時另外
    有車隊管理業務，也是施喬斌負責，車隊是用GPS架設管理
    ，車隊有GPS接收器，有GSM發射器與天線等語。證人蔡瑞安
    證述：試量產時，可能要測試幾百幾千個產品個數，需要其
    他單位支援，我們先作這個試量產動作後，才有導量產。我
    們請其他單位支援是組裝、焊接及測試，測試校軟體，焊接
    需要硬體，沒有提供電路圖給支援的人。施喬斌有支援，我
    印象是天線的發射器及接收器的安裝、調整及測試。應該也
    有提供檔案吧？公司內部傳來傳去。我確定有紙本，紙本是
    張耿豪或施喬斌給我的，我不確定。電路圖檔案我記得我有
    ，但我不記得誰給我的，經常是主管給的比較多，支援時我
    不記得是主管給我，我再給施喬斌或主管直接給施喬斌，我
    記得我跟施喬斌在紙本的電路圖上討論過，我確定紙本有，
    檔案我不記得。因為隨身碟同一個，裡面同時有軟、硬體，
    電路圖算硬體，隨身碟是公司的。支援的人可能有隨身碟，
    但不一定是我們給的。紙本可能是請施喬斌去幫忙列印，我
    們就拿給他。我進公司當領班，半年後我當研發就有在測試
    等語。證人甘建智證述：我負責電路，原則上有相關之人員
    ，我會提供電路圖，如維修工程師、產線的有關人士。以產
    線來說，趕出貨會找支援，我們會提供電路圖給支援的維修
    人員。有權限相關部門的人才可以抓得到檔案。原則上公司
    並不禁止我們帶隨身碟，公司隨身碟是公用。公司有一個隨
    身碟，方便大家COPY資料或有人把它拿來當作備份。我知道
    施喬斌是產品經理。施喬斌一進來時當廠務，後來當產品經
    理兼廠務。GPS我們持續在測試。公司手頭上會有些資料，
    我們會拿隨身碟去電腦讀取方便查出來，並沒有當作主要備
    份工具，是大家方便讀取而已。隨身碟裡面資料雜七雜八，
    有的沒有刪除，如果其他部門要使用，我們也會借給他等語
    ，故被告施喬斌有可能在支援GPS接收器測試時，取得電路
    圖紙本無疑。至於電路圖之電磁紀錄檔案，被告施喬斌供稱
    係在期間任主管時，黃健生要求施喬斌將資料帶回家看，而
    開放授權由施喬斌自公司內部網路取得等語。雖此為黃健生
    否認，然黃健生為告訴人之代表人，與被告施喬斌處於對立
    地位，難期黃健生所陳有利於被告施喬斌；況被告施喬斌早
    已離職，且距今已逾數載，亦難強求被告施喬斌提出黃健生
    開放授權之證據。況施喬斌既能取得電路圖紙本，該電路圖
    電磁紀錄，對其即無秘密可言，施喬斌取得該電磁紀錄，要
    難認為無故取得，因認並無足夠證據足認被告張耿豪取得告
    訴人之電磁紀錄；被告許家禎、施喬斌非法取得告訴人之電
    磁紀錄等犯行，故認被告三人所為均與刑法第三百五十九條
    之構成要件有間，應為不起訴處分。臺灣高等法院臺南分院
    檢察署檢察長以同此見解，而認聲請人再議為無理由，並以
    九十九年度上聲議字第一一二二號駁回再議。
四、本件聲請人認臺灣臺南地方法院檢察署檢察官及臺灣高等法
    院臺南分院檢察署前揭不起訴處分及駁回再議處分違法不當
    者，係以：原不起訴及駁回再議理由均無視於被告三人已有
    取得之結果，卻無相當證據證明其確實獲有授權，所依理由
    均依三人各自辯稱之說詞而附和，因認原處分有所不當，故
    聲請交付審判云云。
五、惟查：被告張耿豪並未自告訴人處取得告訴人員工所寫之藍
    芽GPS接收器1.5代到2.0代IC裡之軟體一節，業據原處分書
    詳予說明，告訴人猶認被告張耿豪為鉌鑫公司公司所設計產
    品電路圖係竊自告訴人立朗公司云云，顯屬無據。又被告許
    家禎之電腦，固然有立朗公司有關業務方面之資料，而被告
    施喬斌之電腦內亦存有告訴人之電路圖等情，惟被告許家禎
    、施喬斌二人就取得前開資料之緣由於偵查中業已陳述明確
    ，且與證人甘建智等人證述被告二人任職告訴人立朗公司期
    間之公司運作模式相符，被告許家禎、施喬斌二人合法取得
    前開資料之辯解自非全然無可採信，告訴人仍執前詞主張被
    告許家禎、施喬斌二人係非法取得立朗公司之資料云云，尚
    無可採。綜此，聲請意旨認原處分認事用法有所不當，顯無
    理由。
六、綜上所述，本件檢察機關依據上開事證，認為被告張耿豪、
    許家禎、施喬斌三人罪嫌不能證明，因而為不起訴處分及駁
    回再議聲請，於事實調查程序及相關事證之評價，於法均無
    不合，聲請人猶執前詞，聲請交付審判，其聲請為無理由，
    爰依刑事訴訟法第二百五十八條之三第二項前段規定，裁定
    如主文。
中    華    民    國   100    年    1     月    3     日
                          刑事第四庭
                              審判長法  官  鄧希賢
                                    法  官  高如宜
                                    法  官  卓穎毓
以上正本證明與原本無異。
本件不得抗告。
                                    書記官  林書婷
中    華    民    國   100    年    1     月    5     日